【裁判字號】    88,易,3876
【裁判日期】    901102
【裁判案由】    妨害公務等
【裁判全文】
臺灣板橋地方法院刑事判決                        八十八年度易字第三八七六號
    公  訴  人  臺灣板橋地方法院檢察署檢察官
    被      告  甲○○
右列被告因妨害公務等案件，經檢察官提起公訴（八十八年度偵字第一一六五二號）
，本院判決如左：
    主  文
甲○○於公務員依法執行職務時，當場侮辱，處拘役伍拾日，如易科罰金，以參佰元
折算壹日。
    事  實
一、民國八十七年六月十六日十一時許，甲○○以自訴人身分，到本院第十五法庭，
    出庭應訊本院八十七年度自字第一九一號賴朝協等竊盜案件，而由獨任審判之審
    判長樊季康承審，並依法執行調查、審判以及法庭指揮之職務。於點呼當事人後
    ，審判長樊季康先對到場之當事人訊問確定人別，尚未命自訴人甲○○陳述自訴
    要旨以開始進行程序時，甲○○即搶先以言詞表示要追加自訴。經樊季康審判長
    諭請甲○○：暫勿發言，將進行言詞辯論審理程序，訴訟程序未經本院准許不得
    錄音，否則依法院組織法處理等語，以審判長身份發維持法庭秩序之命令。甲○
    ○明知此為審判長當庭所為之維持法庭秩序之命令，竟違反審判長所發請其「暫
    勿發言」之維護法庭秩序命令，多次搶稱伊要追加自訴等語，妨害法院對於本院
    八十七年度自字第一九一號賴朝協等竊盜案件程序之進行，經樊季康審判長諭以
    ：法庭內之訴訟指揮由我行使，我要你不要講話的時候，你不要再打岔我的話等
    語，再次發維護法庭秩序之命令，以制止甲○○妨害法院執行職務。詎甲○○經
    制止不聽，經審判長諭知後復於明知審判長樊季康正在依法執行訴訟指揮之職務
    之情形下，竟仍基於侮辱、妨害法院執行職務之犯意，數度打斷樊季康審判長之
    發言，並搶稱：我要聲請法官迴避等語；經法官諭知請甲○○陳述自訴要旨，至
    於聲請迴避部分請另行具狀聲請以制止之，甲○○竟以：「要做為非做歹的事遲
    早的啦」、「法官瀆職，涉及瀆職」、「證人賴進沒有到，賴陳細妹沒有作證的
    時候，你要來庇護、包庇」、「這種偷人的行為，法官可以這樣做阿！」等語，
    當場侮辱執行訴訟指揮職務之公務員審判長樊季康，使當日法院執行法庭指揮之
    職務受妨害。
二、案經本院告發後經臺灣板橋地方法院檢察署檢察官偵查起訴。
    理  由
一、訊據被告甲○○矢口否認右開犯行，辯稱因有多項證據未調查，許多證詞有問題
    ，要追加起訴，法官有偏頗，所以聲請法官迴避；法院所提錄音譯文指控其違法
    部分，與錄音帶有一百八十度不同，錄音帶重要關鍵部分聽不清楚，無法比對，
    伊只是督促法官不可能違法；錄音帶之重點聽不清楚，顯已經過變造云云。經查
    ：八十七年六月十六日十一時許，甲○○以自訴人身分，到本院第十五法庭，出
    庭應訊本院八十七年度自字第一九一號賴朝協等竊盜，由獨任審判之審判長樊季
    康承審，依法執行調查、審判以及法庭指揮之職務之案件，有刑事報到單、訊問
    筆錄各一份在卷為據。又本院於庭訊中錄製之錄音帶，及就錄音帶如實翻寫之譯
    文，均於告發時密封檢送臺灣板橋地方法院檢察署檢察官扣案為證，經檢察官當
    庭播放錄音帶，且將譯文交被告對照參閱，與臺灣板橋地方法院所提錄音譯文均
    相符，起訴後經本院勘驗時，所見情形亦同，有錄音帶一捲及錄音譯文一份在卷
    可查，並有臺灣板橋地方法院檢察署八十八年七月十三日訊問筆錄、勘驗筆錄、
    本院八十八年十一月十日訊問筆錄、八十九年十一月十七日訊問筆錄等在卷，且
    核與證人即書記官吳自成、錄事周美女、庭務員張文祥、法警邱森貴等證述情節
    相符（見臺灣板橋地方法院檢察署八十八年八月十九日訊問筆錄、八十八年八月
    二十日訊問筆錄），足認被告確曾多次以：「要做為非做歹的事遲早的啦」、「
    法官瀆職，涉及瀆職」、「證人賴進沒有到，賴陳細妹沒有作證的時候，你要來
    庇護、包庇」、「這種偷人的行為，法官可以這樣做阿！」等語，當場侮辱執行
    訴訟指揮職務之公務員審判長樊季康，並經其制止不聽，違反審判長所發維持法
    庭秩序之命令，而妨害法院執行職務之犯行明確。被告雖猶辯稱庭訊錄音帶經過
    變造云云，然本件扣案之本院八十七年度自字第一九一號賴朝協等竊盜案八十七
    年六月十六日之庭訊錄音帶，經送請法務部調查局鑑定，該錄音帶僅於最後甲○
    ○表示聲請保全證據之處有中斷痕跡，而所謂「中斷」係指錄音過程中之誤觸，
    不同於「剪接」係人為之故意，有法務部調查局（八九）陸（三）字第八九○五
    五四三二號鑑定通知書、（八九）陸（三）字第八九○六六一五六號函、（九十
    ）陸（三）第九○○一二七四七號函在卷可稽。是知被告所辯錄音帶經過變造云
    云，無非飾卸之詞，不足採信。從而，本件事證明確，被告犯行堪以認定，應依
    法論處。
二、法院開庭有調查期日、審判期日之分，未開始審判期日，無法以言詞為自訴之追
    加。被告甲○○曲解法律，又不服從審判長維持秩序之命令，竟以當場侮辱執行
    公務之審判長方式，妨害法院執行職務，核被告所為，係犯刑法第一百四十條第
    一項之侮辱公務員罪、法院組織法第九十五條違反法庭秩序命令罪。被告多次搶
    話、侮辱之行止，乃基於單一犯意下接續而為，僅論以一行為，而不分論併處。
    被告於同一法庭中，以接續之單一行為同時觸犯二罪名，為想像競合犯，應依刑
    法第五十五條規定，從一重之侮辱公務員罪處斷。爰審酌被告目無法紀、不知自
    惕，偵、審中屢圖矯辯，尤其至本院本案之審理中，竟先向本院呈遞所謂「告發
    狀」者，而載有「告發人甲○○，告發代理人葉金鳳、翁岳生、李登輝、劉惟宗
    、大法官十七人、全國檢察長暨全國檢察官隨時得發五百人」等文句，其內記載
    不知所云之內容，以高姿態對本院暗示不可為其有罪判決，頻頻對本院施壓；嗣
    又並提出名為「他媽ㄅㄧ要生狗官」之錄音帶及譯文，內載不堪入耳之言詞，自
    以「司改人士」美名，圖而以侮辱、威脅之方式左右本院審判；復又向本院遞呈
    聲請移轉管轄、聲請迴避狀，其內揚言：聲請之理由請查照並賜准，如經駁回得
    聲請大法官會議解釋，大法官如又業經無理由而亦又為枉法駁回者，恕無奈本人
    亦得訴諸人民公理公義公紀來公審大法官云云，屢試圖於審判中對本院施加心理
    壓力，逼迫本院為其有利之判決。惟本院依據法律獨立審判之職權，係基於中華
    民國全國國民之意志，以憲法第八十條明文賦予，本院依據中華民國憲法獨立行
    使審判權，除應依現行法律之外，不受任何拘束，本院審判權之行使自更非被告
    所得褻瀆。是本院除就被告聲請移轉管轄、聲請迴避部分均依法處理外，就被告
    施於本院之壓力均置諸一旁，對於本案秉持依法獨立審判之精神審理。惟被告仍
    不知悔悟，且犯罪後態度蠻橫，矯飾犯行外，反指院、檢人員變造錄音證物，對
    其犯行無絲毫悔意，本應予嚴懲。惟慮其係出於無知，且對於法律程序瞭解不足
    ，復基於傲慢心態而犯本罪，尚非屬怙惡不悛之流，且衡其所犯情節尚非重大等
    一切情狀，量處拘役五十日，以資懲儆。又被告行為後，刑法第四十一條業於九
    十年一月四日經立法院修正通過，並經總統於九十年一月十日公布，而於同年一
    月十二日生效施行，其修正條文為：「犯最重本刑為五年以下有期徒刑以下之刑
    之罪，而受六個月以下有期徒刑或拘役之宣告，因身體、教育、職業、家庭之關
    係或其他正當事由，執行顯有困難者，得以一元以上三元以下折算一日，易科罰
    金。但確因不執行所宣告之刑，難收矯正之效，或難以維持法秩序者，不在此限
    。」「併合處罰之數罪，均有前項情形，其應執行之刑逾六月者，亦同」，核與
    修正前刑法第四十一條相較，修正後條文無不利於被告，故本件既符合修正後刑
    法第四十一條之情形，自應依刑法第二條規定，併依修正後刑法第四十一條第一
    項前段規定，諭知本件被告所受宣告之拘役如易科罰金之折算標準。
三、被告經合法傳喚而不到庭，惟本院認應為其科處拘役之諭知，爰不待其陳述逕行
    判決。
據上論斷，應依刑事訴訟法第二百九十九條第一項前段、第三百零六條，法院組織法
第九十五條，刑法第二條第一項前段、第十一條前段、第一百四十條第一項、第五十
五條、第四十一條第一項前段，罰金罰鍰提高標準條例第一條前段、第二條，判決如
主文。
本案經檢察官方伯勳到庭執行職務。
中      華      民      國    九十      年     十一     月      二      日
                                  臺灣板橋地方法院刑事第六庭
                                          法  官    林漢強
右正本證明與原本無異。
如不服本判決，應於判決送達後十日內向本院提出上訴狀 (應附繕本) 。
                                          書記官    黃大千
中      華      民      國    九十      年     十一     月      二      日
附錄本件論罪科刑所用法條全文：
刑法第一百四十條
於公務員依法執行職務時，當場侮辱，或對於其依法執行之職務公然侮辱者，處六月
以下有期徒刑、拘役或一百元以下罰金。
對於公署公然侮辱者亦同。
法院組織法第九十五條
違反審判長、受命法官、受託法官所發維持法庭秩序之命令，致妨害法院執行職務，
經制止不聽者，處三月以下有期徒刑、拘役或三千元以下罰金。


司法院資訊處製作；財團法人民間司法改革基金會備份。
